臺灣南投地方法院民事裁定
111年度消債更字第9號
聲  請  人  
即  債務人  林佳慧  
代  理  人  李瑞仁律師（法律扶助律師）
相  對  人  
即  債權人  國泰世華商業銀行股份有限公司

法定代理人  郭明鑑  


相  對  人  
即  債權人  聯邦商業銀行股份有限公司


法定代理人  林鴻聯  
代  理  人  黃莉玲  
相  對  人  
即  債權人  玉山商業銀行股份有限公司


法定代理人  黃男州   
代  理  人  朱逸君  
相  對  人  
即  債權人  台新國際商業銀行股份有限公司


法定代理人  尚瑞強  


相  對  人  
即  債權人  中國信託商業銀行股份有限公司


法定代理人  利明献  


相  對  人  
即  債權人  長鑫資產管理股份有限公司

法定代理人  潘代鼎   
相  對  人  
即  債權人  滙誠第一資產管理股份有限公司  

法定代理人  莊仲沼  


相  對  人  
即  債權人  良京實業股份有限公司（兼受讓普羅米斯顧問股份


法定代理人  平川秀一郎



相  對  人  
即  債權人  滙誠第二資產管理股份有限公司

法定代理人  莊仲沼  


相  對  人  
即  債權人  臺灣銀行股份有限公司

法定代理人  呂桔誠  
相  對  人  
即  債權人  仲信資融股份有限公司

法定代理人  陳鳳龍  
上列當事人聲請消費者債務清理事件，本院裁定如下：
    主  文
聲請人即債務人林佳慧自民國一百一十一年六月十四日下午四時
起開始更生程序。
命司法事務官進行本件更生程序。
    理  由
一、聲請意旨略以：聲請人即債務人（下稱聲請人）有不能清償
    債務之情事，前曾向本院為前置調解之聲請，惟因全體相對
    人即債權人（下稱相對人）未到場調解而調解不成立。聲請
    人目前積欠全體相對人債務總額計新臺幣（下同）3,858,38
    8元，復未經法院裁定開始清算程序或宣告破產，爰依法聲
    請准予裁定更生等語。
二、按債務人不能清償債務或有不能清償之虞，且無擔保或無優
    先權之本金及利息債務總額未逾1,200萬元者，於法院裁定
    開始清算程序或宣告破產前，得向住所地法院聲請更生。債
    務人對於金融機構負債務者，在聲請更生或清算前，應向最
    大債權金融機構請求協商債務清償方案，或向其住、居所地
    之法院或鄉、鎮、市、區調解委員會聲請債務清理之調解；
    債務人為前項請求或聲請，應以書面為之，並提出財產及收
    入狀況說明書、債權人及債務人清冊，及按債權人之人數提
    出繕本或影本，消費者債務清理條例（下稱消債條例）第3
    條、第5條第1項、第42條第1項、第151條第1項、第2項分別
    定有明文。又法院開始更生程序之裁定，應載明其年、月、
    日、時，並即時發生效力。法院裁定開始更生或清算程序後
    ，得命司法事務官進行更生或清算程序；必要時，得選任律
    師、會計師或其他適當之自然人或法人1人為監督人或管理
    人，消債條例第45條第1項、第16條第1項亦有明文規定。
三、經查：
　㈠聲請人前有不能清償債務之情事，前以書面向本院聲請前置
    調解不成立，並經本院以110年度司消債調字第105號前置調
    解事件發給調解不成立證明書，業經本院依職權調取本院11
    0年度司消債調字第105號前置調解事件卷宗（下稱調解卷）
    審閱無訛，堪認屬實。
　㈡聲請人每月所得：
　　聲請人主張已領取勞保老年一次給付，但仍任職於力澂工程
    企業有限公司（下稱力澂公司）並受力澂公司派遣至中國石
    油股份有限公司水里加油站任職，每月收入22,000元至35,0
    00元不等，平均每月收入為26,000元，有聲請人財產及收入
    狀況說明書、勞工保險被保險人投保資料表（含明細）、自
    願職保被保險人投保資料表（含明細，分見調解卷）、陳報
    狀、在職證明書即薪資資料明細表（見本院卷第165頁、第1
    75頁、第243頁至第244頁）可查，堪認屬實。是聲請人之每
    月固定收入約為26,000元，應有固定收入履行更生方案，而
    有重建更生之可能。
　㈢聲請人每月必要支出：
　　聲請人陳稱個人每月必要支出以衛生福利部公告之111年度
    臺灣省最低生活費1.2倍即17,076元為準計算。本院考量聲
    請人負債之現況，該日常生活所需費用，自應節制開支，不
    得有超越一般人最低生活標準之享受，否則反失衡平，故依
    消債條例第64條之2第1項規定，聲請人之必要生活費用，應
    以最近1年衛生福利部或直轄市政府所公告當地區每人每月
    最低生活費1.2倍計算其數額。而核以111年度臺灣地區每人
    每月最低生活費1.2倍為17,076元（計算式：14,230×1.2＝17
    ,076）之計算，除有特殊情形並有證據證明者外，本宜以此
    為度，始得認係必要支出。聲請人主張之每月必要支出未逾
    上開必要支出限度，應屬妥適。
　㈣不能清償或有不能清償之虞：
  ⒈依全體債權人陳報債權情形可知，相對人國泰世華商業銀行
    股份有限公司陳報本金及利息債權金額為67,157元、相對人
    聯邦商業銀行股份有限公司陳報本金及利息債權金額為596,
    806元、相對人玉山商業銀行股份有限公司陳報本金及利息
    債權金額為400,748元、相對人台新國際商業銀行股份有限
    公司陳報本金及利息債權金額為406,148元、相對人中國信
    託商業銀行股份有限公司陳報本金及利息債權金額為657,43
    5元、相對人滙誠第一資產管理股份有限公司陳報本金及利
    息債權金額為317,932元、相對人良京實業股份有限公司陳
    報本金及利息債權金額為879,795元、相對人滙誠第二資產
    管理股份有限公司陳報本金及利息債權金額為2,916元，另
    聲請人向本院陳報對相對人長鑫資產管理股份有限公司債務
    金額為492,000元（見調解卷內財團法人金融聯合徵信中心
    查詢當事人綜合信用報告回覆書-債權人清冊，詳細金額留
    待更生執行程序進行時查明），及本院查得聲請人另對臺灣
    銀行股份有限公司、仲信資融股份有限公司或有其他債權債
    務關係存在（參調解卷內財團法人金融聯合徵信中心查詢當
    事人綜合信用報告回覆書-當事人綜合信用報告、本院卷第2
    9頁、本院111年度消債全字第4號裁定，詳細金額留待更生
    執行程序進行時查明），總計聲請人積欠相對人已知之無擔
    保或無優先權之本金及利息債務總額已達3,820,937元，有
    相對人國泰世華商業銀行股份有限公司、聯邦商業銀行股份
    有限公司、玉山商業銀行股份有限公司、台新國際商業銀行
    股份有限公司、中國信託商業銀行股份有限公司、滙誠第一
    資產管理股份有限公司、良京實業股份有限公司、滙誠第二
    資產管理股份有限公司陳報狀在卷可查。
  ⒉依本院查詢聲請人財產資料及108、109年度所得資料，聲請
    人之108、109年度所得額均為0元(見調解卷、本院卷第189
    頁)，名下除無殘值之車牌號碼：000-0000號車輛（於西元1
    990年出廠）外，別無其他財產，而上開車輛出廠超過30年
    ，幾無殘值；另有南投縣水里鄉農會存款10,213元、中華郵
    政股份有限公司水里郵局存款86元，合計財產總價值約略為
    10,299元(分見本院卷第167頁至第169頁、第171頁至第173
    頁)，堪認聲請人其債務大於財產。
  ⒊故依聲請人目前每月固定平均收入26,000元，扣除每月必要
    支出17,076元後，每月餘8,924元（計算式：26,000－17,076
    ＝8,924），而餘額8,924元若全用以清償債權人債務，則須
    約至少35餘年方有可能清償完畢（計算式：【3,820,937－10
    ,299】÷【8,924×12】≒35.6），已遠超過一般更生方案以6
    年72期作為更生重建之基準，足認而有不能清償之虞之情事
    ，應予更生重建生活，始符消費者債務清理條例協助債務人
    重建更生之立法本意。
四、綜上所述，本件聲請人有不能清償債務之情事，又所負無擔
    保或無優先權之本金及利息債務總額未逾1,200萬元，且未
    經法院裁定開始清算程序或宣告破產，復查無消債條例第6
    條第3項、第8條或第46條各款所定應駁回更生聲請之事由存
    在，則聲請人聲請更生，應屬有據，自應准許。
五、爰依首揭規定，裁定如主文。　　
中　　華　　民　　國　　111 　年　　6 　　月　　13　　日
                    民事第一庭法　官　葛耀陽
上為正本係照原本作成。
本件不得抗告。
中　　華　　民　　國　　111 　年　　6 　　月　　14　　日
                              書記官　黃婉淑